臺灣彰化地方法院彰化簡易庭民事簡易判決
                                    109年度彰簡字第430號
原      告  洪義峰  

訴訟代理人  薛逢逸律師
被      告  楊聖育  
被      告  楊清禕  

上列當事人間給付票款事件，本院於民國110年2月24日言詞辯論
終結，判決如下：
    主      文
被告應連帶給付原告新臺幣10萬元，及被告楊聖育自民國109年
11月28日起，被告楊清禕自民國109年12月11日起，均至清償日
止，按年息5％計算之利息。
被告楊清禕應給付原告新臺幣10萬元，及自民國109年12月11日
起至清償日止，按年息5％計算之利息。
原告其餘之訴駁回。
訴訟費用新臺幣2,100元，由被告連帶負擔其中新臺幣1,050元，
由被告楊清禕負擔其中新臺幣1,050元。
本判決第1至2項得假執行。
    事實及理由
被告未於言詞辯論期日到場，核無民事訴訟法第386條所列各款
  情形，爰依職權由原告一造辯論而為判決。
原告聲明：被告應連帶給付原告新臺幣（下同）20萬元，及自
  訴之變更暨準備狀繕本送達翌日起至清償日止，按年息5％計算
  之利息；如其中一被告已為一部或全部給付，其餘被告於該已
  為給付之範圍內免其給付義務。陳述：
  ㈠被告楊聖育因需給付承攬報酬予力誠營造有限公司（下稱力
    誠公司），向原告借款，原告乃於108年3月4日依其指定之
    被告楊清禕帳戶匯款貸與25萬元，並因而執有被告楊聖育交
    付，如附表一所示由被告楊清禕簽發金額合計30萬元之支票
    3紙，其中5萬元係用以酬謝原告資助，其餘25萬元則用以清
    償借款。被告楊聖育於原告提示附表一支票前，徵得原告同
    意，將現金10萬元及附表二所示被告楊清禕簽發而由被告楊
    聖育背書金額合計20萬元之支票2紙交付原告，並取回附表
    一支票，詎原告按期提示附表二支票，不獲付款。
  ㈡否認在被告楊聖育與力誠公司間訂立之承攬工程契約書（下
    稱承攬契約）上盜蓋被告楊聖育之印章。原告係將借款貸與
    被告楊聖育，而非被告楊清禕，被告楊聖育向林武招借款時
    ，亦係將被告楊清禕簽發而由被告楊聖育背書之支票交付林
    武招，與本件之借款方式相同。
  ㈢被告楊聖育對於原告之借款債務，及被告對於原告之票據債
    務，為不真正連帶債務。爰依原告與被告楊聖育間之消費借
    貸關係，及原告與被告間之票據關係，請求判決如聲明所示
    。
被告楊聖育未於言詞辯論期日到場，據其提出之書狀聲明：原
  告之訴駁回。陳述：
  ㈠被告楊聖育為興建旺春老人長期照護中心（下稱旺春中心）
    ，委任建築師張榮峰及杜風工程顧問股份有限公司辦理，原
    告則為張榮峰委任之專案負責人。被告楊聖育於107年9月7
    日授權張榮峰代刻印章，言明僅供申請建造執照之用，原告
    竟趁機在承攬契約上盜蓋前開印章。旺春中心之工程造價為
    7,280萬元，且尚未動工，被告楊聖育自無給付報酬之需求
    ，而向原告借得區區之25萬元。附表一支票係被告楊清禕為
    向原告借款而簽發交付，被告楊聖育並未背書，且原告僅交
    付25萬元予被告楊清禕，其餘5萬元則已預扣，附表一支票
    其中5萬元並非用以酬謝原告資助。原告所稱消費借貸關係
    ，存在於其與被告楊清禕間，借款本金僅25萬元，與被告楊
    聖育無關。被告楊清禕嗣以附表二支票交付原告，始取回附
    表一支票。
  ㈡原告於108年12月16日提示附表二編號2支票不獲付款，卻於1
    09年5月15日始向被告楊聖育行使追索權，依票據法第22條
    第2項前段規定，被告楊聖育為時效抗辯。
被告楊清禕未於言詞辯論期日到場，亦未提出書狀作何聲明或
  陳述。
兩造不爭執之事實：
  ㈠被告其中一人向原告借款，原告乃於108年3月4日依其指定之
    被告楊清禕帳戶匯款貸與25萬元，並因而執有被告其中一人
    交付，如附表一所示由被告楊清禕簽發金額合計30萬元之支
    票3紙。
  ㈡被告其中一人於原告提示附表一支票前，徵得原告同意，將
    附表二所示被告楊清禕簽發而由被告楊聖育背書金額合計20
    萬元之支票2紙交付原告，並取回附表一支票。
  ㈢原告於108年12月16日提示附表二編號2支票，及於109年3月2
    0日提示附表二編號1支票，均不獲付款。
  ㈣原告於109年5月15日向被告楊聖育行使追索權。
本件主要爭點：
  ㈠被告楊聖育應否清償借款。
  ㈡被告應否清償附表二票據債務。
民事訴訟法第277條規定「當事人主張有利於己之事實者，就其
  事實有舉證之責任。但法律別有規定，或依其情形顯失公平者
  ，不在此限」，民法第478條規定「借用人應於約定期限內，
  返還與借用物種類、品質、數量相同之物，未定返還期限者，
  借用人得隨時返還，貸與人亦得定一個月以上之相當期限，催
  告返還」。經查：
  ㈠依兩造不爭執之事實，原告係將借款25萬元匯入被告楊清禕
    帳戶，並因而執有附表一所示由被告楊清禕簽發之支票。則
    由形式上觀察，借款之受領人及用以新債清償之附表一支票
    發票人，均為被告楊清禕，而非被告楊聖育，已難認借款人
    為被告楊聖育；至附表二支票雖係被告楊清禕簽發而由被告
    楊聖育背書，然原告係因被告其中一人向其換回附表一支票
    ，始執有附表二支票，自不能因附表二支票背書人為被告楊
    聖育，遂認借款人為被告楊聖育。又原告提出之承攬契約，
    經核未就原告之借款有何約定，而原告提出之另案起訴狀，
    其原告為林武招，與本件不同，林武招與被告楊聖育間之借
    款往來所為證據評價，亦不應比附援引於本件，是原告依上
    開證據，主張借款人為被告楊聖育，尚非可採。借款人既為
    被告其中一人，堪信為被告楊清禕。
  ㈡從而原告依消費借貸關係，請求被告楊聖育給付，為無理由
    ，應予駁回。
票據法第5條第1項規定「在票據上簽名者，依票上所載文義負
  責」，第13條規定「票據債務人不得以自己與發票人或執票人
  之前手間所存抗辯之事由對抗執票人。但執票人取得票據出於
  惡意者，不在此限」，第14條規定「以惡意或有重大過失取得
  票據者，不得享有票據上之權利。無對價或以不相當之對價取
  得票據者，不得享有優於其前手之權利」，第22條第2項規定
  「匯票、本票之執票人，對前手之追索權，自作成拒絕證書日
  起算，一年間不行使，因時效而消滅。支票之執票人，對前手
  之追索權，四個月間不行使，因時效而消滅。其免除作成拒絕
  證書者，匯票、本票自到期日起算；支票自提示日起算」，第
  96條第1項規定「發票人、承兌人、背書人及其他票據債務人
  ，對於執票人連帶負責」，第126條規定「發票人應照支票文
  義擔保支票之支付」，第133條規定「執票人向支票債務人行
  使追索權時，得請求自為付款提示日起之利息，如無約定利率
  者，依年利六釐計算」，第144條規定「第2章第1節第25條第2
  項關於發票人之規定；第2節關於背書之規定，除第35條外；
  第2章第7節關於付款之規定，除第69條第1項、第2項、第70條
  、第72條、第76條外；第2章第9節關於追索權之規定，除第85
  條第2項第1款、第2款、第87條、第88條、第97條第1項第2款
  、第2項及第101條外；第2章第10節關於拒絕證書之規定，除
  第108條第2項、第109條及第110條外；均於支票準用之」。票
  據為文義證券及無因證券，票據上之權利義務，悉依票上所載
  文義定之，與其基礎之原因關係各自獨立。票據上權利之行使
  ，不以其原因關係存在為前提，執票人行使票據上權利時，就
  其基礎之原因關係確係有效存在之事實，自不負舉證責任；票
  據債務人主張執票人取得票據出於惡意，應由票據債務人就該
  惡意之事實負舉證之責。經查：
  ㈠依兩造不爭執之事實及前開所述，原告係因將25萬元貸與被
    告楊清禕，而先後執有附表一支票，及被告楊清禕簽發而由
    被告楊聖育背書之附表二支票，經原告按期提示附表二支票
    ，不獲付款。被告楊聖育辯稱原告在承攬契約上盜蓋其印章
    一節，不論真偽，與原告得否行使附表二支票之票據權利無
    關，尚難依票據法第13條、第14條規定拒絕給付附表二之支
    票票款，所辯自非可採。惟原告於108年12月16日提示附表
    二編號2支票不獲付款，於109年5月15日即經過4個月後始向
    被告楊聖育行使追索權，依票據法第22條第2項中段、後段
    規定，原告之追索權已因時效而消滅，被告楊聖育就該紙支
    票為時效抗辯，拒絕給付票款，應屬可採。換言之，被告應
    連帶清償附表二編號1之票據債務，被告楊清禕應清償附表
    二編號2之票據債務，被告楊聖育則無庸對附表二編號2之票
    據債務負責。
  ㈡從而原告依票據關係，請求被告連帶給付原告10萬元，及自
    訴之變更暨準備狀繕本送達翌日即被告楊清禕自109年12月1
    1日起，被告楊聖育自109年11月28日起，均至清償日止，按
    年息5％計算之利息，並請求被告楊清禕給付原告10萬元，及
    自上開書狀繕本送達翌日即109年12月11日起至清償日止，
    按年息5％計算之利息，為有理由，應予准許；逾此部分為無
    理由，應予駁回。
本件係適用簡易程序所為被告敗訴之判決，就原告勝訴部分，
  應依職權宣告假執行，及依職權確定訴訟費用額為2,100元（
  第一審裁判費），命被告連帶分擔其中2分之1，其餘部分命被
  告楊清禕負擔。
本件判決事證已臻明確，兩造其餘主張及舉證，核與判決結果
  無影響，不另論述。
中　　華　　民　　國　 110　　年　　3 　　月　　24　　日
                  彰化簡易庭  法  官  廖政勝
以上正本係照原本作成。　　　　　　　　　
如不服本判決，應於判決送達後20日內，向本院提出上訴狀，並
按應送達於他造之人數提出繕本或影本，及繳納第二審裁判費。
中　　華　　民　　國　 110　　年　　3 　　月　　24　　日
                              書記官  彭品嘉
附表一：
編號 支票號碼 金額 付款人 發票日 提示日  1 PD0000000 10萬元 華南商業銀行五權分行 108年5月15日 無  2 PD0000000 10萬元 華南商業銀行五權分行 108年4月30日 無  3 PD0000000 10萬元 華南商業銀行五權分行 108年5月31日 無 

附表二：
編號 支票號碼 金額 付款人 發票日 提示日  1 PD0000000 10萬元 華南商業銀行五權分行 108年9月10日 109年3月20日  2 PD0000000 10萬元 華南商業銀行五權分行 108年12月15日 108年12月16日